臺灣高等法院臺中分院刑事裁定　　　　100年度交抗字第735號
抗　告　人
即受處分人　何七
上列抗告人因違反道路交通管理處罰條例之聲明異議案件，不服
臺灣苗栗地方法院，中華民國100年7月1日所為裁定（100年度交
聲字第90號），提起抗告，本院裁定如下：
    主  文
抗告駁回。
    理  由
一、抗告人即受處分人何七（下稱受處分人）抗告意旨略以：證
    人即警員呂文正關於受處分人即為肇事逃逸之人之證詞，非
    親自見聞，不得據為不利受處分人之認定；又根據採證照片
    ，受處分人所駕駛之自用小客車全車僅有右後視鏡外殼上半
    片脫落部分損傷，其餘車體部分並無任何損傷，可知受處分
    人駕駛之車輛並未撞及證人宋睿；再證人宋睿係位在受處分
    人駕駛車輛之左前方，而非右側，又受處分人之自用小客車
    僅有右側後視鏡受損，可知該右後視鏡之受損實與本件無涉
    ；另證人宋睿為身高不高之幼童，若確遭受處分人汽車撞及
    ，則受處分人右後視鏡之塑膠蓋片應係上下同時受損，不可
    能僅有上半片外殼脫落；且受處分人如確有意肇事逃逸，當
    無仍停等紅燈之可能；證人范文田自稱並未見到受處分人撞
    及證人宋睿才騎車去追，何以前往追逐卻又不記車牌？且其
    何以未見到證人范文田追趕於後？況證人宋睿對於究係右腿
    或左腿被撞，供述不一，證人陳秀釗未親見受處分人撞及證
    人宋睿，原裁定執證人范文田、宋睿、陳秀釗所證為不利受
    處分人之認定，顯屬違誤云云。
二、原裁定意旨略以：
  (一)受處分人有於民國（下同）99年7月24日18時38分許，駕駛
    車牌號碼2L-3897號自用小客車行經苗栗縣竹南鎮○○路705
    號前處，因發生交通事故，為苗栗縣警察局竹南分局交通事
    故處理小組警員掣單舉發「駕車致人受傷而逃逸」之違規乙
    節，有苗栗縣警察局苗縣警交字第F00000000號舉發違反道
    路交通管理事件通知單、裁決書、送達證書各1份在卷足憑
    。
  (二)次依證人呂文正即本件舉發警員於原審時之證詞，及卷附之
    苗栗縣警察局竹南分局車處小組查訪紀錄表、苗栗縣警察局
    竹南分局（肇事逃逸）交通事故紀錄通報單道路交通事故調
    查報告表、道路交通事故現場圖、道路交通事故照片（見臺
    灣苗栗地方法院檢察署99年度偵字第4694號偵查卷宗），可
    知受處分人所駕駛之上開車輛確有行經前揭事故地點，並有
    發生碰撞之事實。
  (三)再據證人范文田即本件車禍事故目擊者、證人宋睿、證人陳
    秀釗即證人宋睿母親於原審100年6月30日調查時到庭證述可
    知，受處分人駕駛上開自用小客車撞擊證人宋睿，致證人宋
    睿受有右脛骨閉鎖性骨折、膝蓋擦傷、雙踝挫傷之傷害後，
    確有未在場救助或報警處理，即逕行駕車離去之行為，堪認
    屬實。
  (四)受處分人於100年6月30日原審調查時陳稱：「（是否知悉所
    駕駛之2L-3897車輛有撞到另一台車？）有聽到我的車子有
    碰一聲，所以才下車查看，看到後視鏡掉下來，我覺得可能
    只是碰到後視鏡，因為其他車身都沒有損壞。（你當時有報
    警？或留下連絡方式？）未報警，這是我最大的疏忽」等語
    （見原審卷第17頁）。參以道路交通事故現場蒐證照片所示
    （附於臺灣苗栗地方法院檢察署99年度偵字第4694號偵查卷
    宗），可知受處分人於上揭時、地駕駛上開車輛撞擊證人宋
    睿後，現場遺有受處分人所有之自用小客車之後照鏡，可以
    推知該撞擊力道甚為猛烈，則受處分人對此猛烈撞擊，會造
    成被撞人員受傷之可能，應無不知之理，益徵本件交通事故
    發生後，受處分人已明知其所駕駛之自用小客車有發生碰撞
    之事實，則受處分人對於其駕車發生上開交通事故之事實既
    有認識，在未經釐清責任之前仍進而決意擅自駛離現場，漠
    視證人宋睿權益而未積極處理，已違反駕駛人於行車肇事後
    法律上應履行之義務甚明。衡酌受處分人於警員到場處理前
    ，在未明有無任何人員報警處理之下，仍未主動報警處理或
    救助傷患，亦未曾主動下車察看察看遭其車輛撞擊之證人宋
    睿之情況，未盡即時救護之目的而將宋睿棄之不顧，且未留
    下任何聯絡資料，以供證人宋睿日後聯繫之用，旋即將車駛
    離，難認其無逃逸、規避責任之意圖。從而，受處分人有於
    上述時、地駕駛汽車肇事致人受傷而逃逸之行為，且經合法
    舉發一事堪予認定。
  (五)綜上所述，原審因認受處分人確有駕駛汽車肇事致人受傷而
    逃逸之違規行為，原處分機關依道路交通管理處罰條例第62
    條第3項、第4項、第67條第3項及違反道路交通管理事件統
    一裁罰基準表，裁處異議人罰鍰新臺幣（下同）6,000元、
    吊銷汽車駕駛執照、1年內不得考領駕駛執照，核無違法或
    不當之情事，駁回受處分人之異議。
三、按汽車駕駛人駕駛汽車肇事致人受傷者，應即採取救護措施
    及依規定處置，並通知警察機關處理，不得任意移動肇事汽
    車及現場痕跡證據，違反者處3000元以上9000元以下罰鍰；
    又前項駕駛人肇事致人受傷而逃逸者，吊銷其駕駛執照；汽
    車駕駛人，曾依道路交通管理處罰條例其他各條規定吊銷駕
    駛執照者，1年內不得考領駕駛執照，道路交通管理處罰條
    例第62條第3項、第4項前段、第67條第3項分別定有明文。
    其立法意旨，乃係科以肇事者須即採取救護或其他必要措施
    ，並應向警察機關報告之義務，以防因就醫延誤致生無謂之
    傷亡，並俾得通知傷亡者家屬到場，以明責任，及維護交通
    安全秩序，是凡肇事人於行車肇事致人受傷或死亡，未即採
    取救護或其他必要措施，並向警察機關報告，即駕車駛離現
    場者，均應依該規定處罰，至其嗣後是否受刑事訴追及對肇
    事之發生有無過失，對其因違反上開規定而應受處罰，並不
    生影響。是依上揭規定，汽車駕駛人駕駛汽車肇事致人受傷
    時，自應遵守前開救護通知等義務規定，其若仍駕車逃逸者
    ，即係同時違反上揭救護通知等義務規定，亦即駕駛汽車肇
    事致人受傷並逃逸之行為，除違反道路交通管理處罰條例第
    62條第4項前段規定（應處吊銷駕駛執照）外，同時違反同
    條第3項規定（應處罰鍰），依行政罰法第24條第2項前段，
    處罰機關自得併為裁處「吊銷駕駛執照」及「罰鍰」之處分
    。次按駕駛動力交通工具肇事，致人死傷而逃逸者，處6月
    以上5年以下有期徒刑，刑法第185條之4定有明文，其立法
    旨意在為維護交通安全，加強救護以減少證人之死傷，促使
    駕駛人於肇事後，能對證人即時救護，故立法增設關於肇事
    致人死傷而逃逸之刑事處罰規定。而一行為同時觸犯刑事法
    律及違反行政法上義務規定者，依刑事法律處罰之，但其行
    為應處以其他種類行政罰或得沒入之物而未經法院宣告沒收
    者，亦得裁處之，行政罰法第26條定有明文，即所謂一事不
    二罰原則，探究其立法目的，無非以一行為同時觸犯刑事法
    律及違反行政法上義務規定時，由於刑罰與行政罰同屬不法
    行為之制裁，而刑罰之懲罰作用較強，依刑事法律處罰即足
    資警惕，實無一事二罰再處行政罰之必要。惟該行為尚應處
    以其他種類行政罰者，則仍得裁處之，蓋其他種類行政罰兼
    具維護公共秩序之作用，為達行政目的，行政機關仍得併予
    裁處。
四、經查：
  (一)受處分人雖否認有肇事致人受傷而逃逸之違規行為云云。惟
    受處分人有於99年7月24日18時38分許，駕駛車牌號碼2L-38
    97號自用小客車行經苗栗縣竹南鎮○○路705號前，因發生
    交通事故，為苗栗縣警察局竹南分局交通事故處理小組警員
    掣單舉發「駕車致人受傷而逃逸」之違規，並經交通部公路
    總局新竹區監理所苗栗監理站於100年2月14日裁處罰鍰新臺
    幣6,000元，吊銷汽車駕駛執照，1年內不得考領駕駛執照，
    行政罰鍰免予裁處，限受處分人於100年3月16日前繳送駕駛
    執照等情，有苗栗縣警察局苗縣警交字第F00000000號舉發
    違反道路交通管理事件通知單、交通部公路總局新竹區監理
    所苗栗監理站竹監苗字第裁54-F00000000號違反道路交通管
    理事件裁決書、送達證書各1份在卷足憑（見原審卷第7、10
    至11頁），且受處分人有於上開時間駕駛上開自用小客車行
    經肇事地點並發生碰撞且聽聞碰撞聲響復造成其車體損傷一
    節，復為受處分人自承不諱（見原審卷第17頁）。又受處分
    人因上開駕駛動力交通工具肇事致人傷害而逃逸案件，業經
    臺灣苗栗地方法院以99年度交訴字第41號判決判處有期徒刑
    6月，如易科罰金，以1,000元折算1日，緩刑2年，並應於
    100年1月27日前，向財團法人臺灣兒童暨家庭扶助基金會支
    付5萬元等情，亦有臺灣苗栗地方法院以99年度交訴字第41
    號宣示判決筆錄1份在卷足憑（見原審卷第8至9頁），可知
    受處分人所駕駛之上開車輛確有行經前揭事故地點，並有發
    生碰撞之事實。
  (二)本件係證人呂文正據報到現場處理，經證人陳秀釗提供遺落
    在肇事現場之後視鏡，參酌目擊證人范文田所提供之車款、
    顏色，雖調閱相關路口監視器（未有任何畫面）未果，然因
    另向周遭修理車廠、頭份VOLVO原廠訪查有無相關車輛進廠
    維修情形，經VOLVO原廠告知車牌號碼2L-3897號自用小客車
    有向該原廠訂購右後側後視鏡，乃循線查獲受處分人，受處
    分人並自承有經過肇事地點並聽聞撞擊聲等節，業據證人呂
    文正於原審到庭具結證述明確（見原審卷第18頁），並有其
    製作之職務報告書、苗栗縣警察局竹南分局車處小組查訪紀
    錄表、苗栗縣警察局竹南分局（肇事逃逸）交通事故紀錄通
    報單、苗栗縣警察局疑似道路交通事故肇事逃逸追查表各1
    份附於臺灣苗栗地方法院檢察署99年度偵字第4694號卷為佐
    ，是縱證人呂文正未親自見聞肇事情形，亦無礙於其據現有
    事證循線查獲受處分人即為肇事者之事實之認定。則抗告意
    旨以證人呂文正非親自見聞肇事情形之人，認不得以證人呂
    文正所證資為受處分人即為肇事者之認定云云，無足採取。
  (三)又肇事前證人宋睿係在肇事地點對面農田丟雜草，業據證人
    陳秀釗於警詢陳述明確；而肇事當時證人宋睿係自肇事地點
    對面農田由北向南穿越馬路返回家中，行進至道路車道線位
    置（即路面邊線）遭深色VOLVO房車右側擦撞倒地，現場並
    遺留一塊車輛右側後視鏡碎片，當時路上僅有該部VOLVO自
    小客車等節，復迭經當時正在自家門口抽菸之目擊證人范文
    田於警詢、偵查及本件原審調查中證述綦詳，並有事故現場
    圖1份附於臺灣苗栗地方法院檢察署99年度偵字第4694號卷
    可稽，可知證人宋睿確係在位於肇事車輛右側時，為突出於
    肇事車輛外之右側後視鏡撞及而倒地，肇事車輛之右側後視
    鏡亦因破損而遺落部分在現場，是證人宋睿確係遭受處分人
    所駕駛深色VOLVO款汽車撞擊而受有傷害之事實，要無可疑
    。是受處分人恣意指稱根據採證照片，其全車僅有右後視鏡
    外殼上半片脫落部分損傷，其餘車體部分並無任何損傷，宋
    睿係位在車輛左前方，而非右側，又本件車輛僅有右側後視
    鏡受損，可知該右後視鏡之受損實與本件無涉，宋睿為身高
    不高之幼童，若確遭受處分人汽車撞及，則受處分人又後視
    鏡之塑膠蓋片應係上下同時受損，不可能僅有上半片外殼脫
    落云云，均非可取。
  (四)證人宋睿於肇事當時身著白色上衣、黃色褲子，業經證人陳
    秀釗於警詢陳述明確，參以受處分人於警詢自承：「我有聽
    到車輛撞擊的聲音（車輛右側），我當時有煞車，我透過車
    內後視鏡往後方看，只看到一個白色的影子」等語，及於偵
    查中陳稱：我老花眼約300多度，我當時沒有戴眼鏡，肇事
    逃逸我有停下來，我只差沒有報案等語，且受處分人有短暫
    煞停但未曾下車察看狀況，並迭據證人范文田於警詢、偵查
    及本件原審調查時供陳明確，則受處分人明知其駕車有撞擊
    肇事情事，且自知視力不佳、未戴眼鏡，又所行經處有人住
    居，知有撞擊情事後雖有短暫煞車停駐，卻猶未下車察看確
    認即自行離去，其所稱無肇事逃逸意圖，要難採信。
  (五)另證人范文田於警詢證稱：「我當時在我家門口抽菸，我目
    擊整個車禍過程」、「當時我急忙注意傷者，回頭一看該部
    自小客車急速駛離，所以沒有看到車牌號碼。我看到是VOLV
    O瑞典富豪的車款、深灰色、房車」、「車禍當時沒有任何
    其他車輛經過，只有該部VOLVO自小客車。我有看見整個撞
    擊過程，所以我非常確認是該部VOLVO自小客車肇事」、「
    我當時有追車，當我騎車時，我距離對方約300公尺後方」
    等語；於偵查中證稱：「我在抽菸…在外面抽菸…他人也沒
    有下來。我覺得這樣不行，撞到人怎麼可以跑掉。我就馬上
    騎摩托車去追」等語；於原審調查時係證稱：「他看一下就
    開走了。我才會騎機車去追」、「我沒有看到車牌。但我之
    倒是VOLVO，是深色車」等語無訛，可知肇事當時適證人范
    文田在自家門口外抽菸而目擊深色VOLVO房車撞擊證人宋睿
    之整個過程，嗣其因見該肇事車輛未下車察看釐清肇事情形
    ，乃發動機車騎車追趕於後，但出發較遲致無法追及，未能
    看見車牌號碼，僅留存有肇事車輛特徵之記憶，所陳無違於
    常情。是受處分人指稱：范文田自稱並未見到受處分人撞及
    宋睿才騎車去追，何以前往追逐卻又不記車牌，且其何以未
    見到范文田追趕於後云云，應屬事後臆測及卸責之詞，自無
    可採。
  (六)再者，證人宋睿因該肇事事故受有右脛骨閉鎖性骨折、膝蓋
    擦傷、雙踝挫傷等傷害，雙腳均受有傷害，有慈祐醫院診斷
    證明書及苗栗縣警察局道路交通事故照片編號1、2號在卷可
    稽（附於臺灣苗栗地方法院檢察署99年度偵字第4694號卷）
    ，衡以證人宋睿僅為一未滿六歲之稚齡兒童，難期其能就事
    發情形為完整之陳述，縱證人宋睿對於究係遭撞擊右腿或左
    腿陳述不一，亦無足生影響於受處分人有撞及證人宋睿肇事
    之事實。又原裁定所援證人陳秀釗所證聽聞小孩哭聲、撞擊
    聲、受傷情形、見證人范文田追趕肇事車輛部分，均係就親
    自見聞而為陳述，自得憑為判斷之基礎，受處分人恣意指摘
    原裁定採證人宋睿、陳秀釗所證為其不利之認定係屬不當云
    云，難認有據。
五、綜上所述，受處分人確有於上開時、地，因「駕車致人受傷
    而逃逸」之違規事實，至臻明確。原審因認原處分機關據以
    依道路交通管理處罰條例第62條第3項、第4項、第67條第3
    項及違反道路交通管理事件統一裁罰基準表，裁處受處分人
    罰鍰6,000元，吊銷汽車駕駛執照，1年內不得考領駕駛執照
    ，行政罰鍰免予裁處，限受處分人於100年3月16日前繳送駕
    駛執照，並無不當，而駁回受處分人之異議，核無不合，應
    予維持。受處分人抗告所指均無足取而無理由，業如前述，
    其抗告應予駁回。
據上論斷，應依道路交通事件處理辦法第25條、刑事訴訟法第
412條，裁定如主文。
中    華    民    國   100    年    8     月    31    日
            刑事第十庭  審判長法  官  江  錫  麟
                              法  官  陳      葳
                              法  官  周  瑞  芬
上列正本證明與原本無異。
不得再抗告。
                              書記官  廖  婉  菁
中    華    民    國   100    年    8     月    31    日